【裁判字號】    90,易,2222
【裁判日期】    900828
【裁判案由】    毒品危害防制條例
【裁判全文】
臺灣板橋地方法院刑事判決                          九十年度易字第二二二二號
    公  訴  人  臺灣板橋地方法院檢察署檢察官
    被      告  乙○○
右列被告因違反毒品危害防制條例案件，經檢察官提起公訴（九十年度偵字第二二五
三號），本院判決如左：
    主  文
乙○○連續幫助施用第二級毒品，處有期徒刑伍月，如易科罰金以佰元折算壹日。
扣案之毒品安非他命貳包（鑑驗後淨重貳點零捌公克，取零點貳壹公克鑑驗，尚餘壹
點捌柒公克）沒收銷燬。
    事  實
一、乙○○前有多次違反麻醉藥品管理條例案件前科（未構成累犯），仍在假釋中，
    猶不知悔改，竟基於幫助施用第二級毒品安非他命之概括犯意，先後於民國八十
    九年十二月底某日、九十年一月八日下午二時三十分許，連續二次受甲○○（所
    涉施用毒品犯行，業經檢察官聲請本院於九十年八月二十日以九十年度毒聲字第
    三四六六號裁定令入戒治處所強制戒治）委託代向綽號「小喜」姓名年籍不詳之
    成年男子，在臺北縣、市之不詳地點，各以新臺幣（下同）二千元、三千元之代
    價，購得安非他命一包（重量不詳）後，分別在臺北縣板橋市○○街二巷十四號
    甲○○住處及臺北縣板橋市南雅市場附近某處，交付甲○○幫助其施用。嗣乙○
    ○於九十年一月十一日下午五時許，再受甲○○委託在臺北市內湖國小附近，以
    二千元代價向「小喜」購得安非他命二包（鑑驗後淨重各為一‧七五公克、○‧
    三三公克，經各取○‧一二公克、○‧○九公克，各尚餘一‧六三公克、○‧二
    四公克），其後於同日晚上八時三十分許，欲至上址甲○○住處將上開購得之安
    非他命交付甲○○時，在臺北縣板橋市○○街二巷十二號前為警查獲，並扣得上
    開安非他命二包。
二、案經臺北市政府警察局大安分局移送臺灣板橋地方法院檢察署檢察官偵查起訴。
    理  由
一、訊據被告乙○○對於右揭時地連續代購毒品安非他命予甲○○施用之犯罪事實坦
    承不諱，核與甲○○於警訊、偵查中供證情節相符，並有被告受託代購之安非他
    命二包（鑑驗後淨重各為一‧七五公克、○‧三三公克，經各取○‧一二公克、
    ○‧○九公克，各尚餘一‧六三公克、○‧二四公克）扣案可資佐證，是本件事
    證明確，被告犯行堪以認定。
二、被告乙○○於八十九年十二月底某日、九十年一月八日，連續二次受甲○○委託
    代購毒品安非他命幫助其施用，核其所為係犯刑法第三十條第一項、毒品危害防
    制條例第十條第二項之幫助施用第二級毒品罪。被告所為二次幫助施用安非他命
    之犯行，時間緊接，所犯構成要件相同，顯係基於概括犯意反覆為之，應依連續
    犯規定論以一罪，並加重其刑。另被告於幫助施用前之持有第二級毒品行為，應
    為幫助施用之高度行為所吸收，不另論罪。又按刑法上之幫助犯，以正犯已經犯
    罪為構成要件，故幫助犯無獨立性，如無他人犯罪行為之存在，幫助犯即無由成
    立（參見最高法院六十年台上字第二一五九號判例要旨）。查被告於九十年一月
    十一日雖再受託為甲○○代購安非他命，惟尚未交付甲○○施用，即為警查獲，
    從而甲○○既尚無施用毒品犯罪行為之存在，則被告此部分行為亦無由成立施用
    毒品之幫助犯可言，應論以同條例第十一條第二項之持有第二級毒品罪，然被告
    此部分持有毒品犯行，又與被告上開幫助施用前之持有毒品犯行，有連續犯之裁
    判上一罪關係，而被告前開幫助施用前之持有毒品行為既為幫助施用之行為所吸
    收，不另論罪，是此部分之持有毒品犯行，自亦不另論罪，附此敘明。爰審酌被
    告之素行、對社會之危害及其犯罪後坦承之態度等一切情狀，量處如主文所示之
    刑，又刑法第四十一條業於九十年一月十日修正公布，於同年月十二日生效，該
    條第一項修正規定為「犯最重本刑為五年以下有期徒刑以下之刑之罪，而受六個
    月以下有期徒刑或拘役之宣告，因身體、教育、職業、家庭之關係或其他正當事
    由，執行顯有困難者，得以一元以上三元以下折算一日，易科罰金。但確因不執
    行所宣告之刑，難收矯正之效，或難以維持法秩序者，不在此限。」，經比較新
    舊法結果，被告所犯上開之罪，行為後依修正後之刑法第四十一條第一項前段規
    定，仍得易科罰金，並無不利，爰依刑法第二條第一項前段，適用修正後刑法第
    四十一條第一項前段規定，就被告上開所量處之刑，併諭知易科罰金之折算標準
    。至扣案之毒品安非他命二包（鑑驗後淨重各為一‧七五公克、○‧三三公克，
    經各取○‧一二公克、○‧○九公克，各尚餘一‧六三公克、○‧二四公克），
    依毒品危害防制條例第十八條第一項前段規定，不問屬於犯人與否，應沒收銷燬
    之，爰併予宣告沒收銷燬。
據上論斷，應依刑事訴訟法第二百九十九條第一項前段，毒品危害防制條例第十條第
二項、第十八條第一項前段，刑法第二條第一項前段、第十一條前段、第五十六條、
第三十條第一項、第四十一條第一項前段，罰金罰鍰提高標準條例第二條，判決如主
文。
本案經檢察官張云綺到庭執行職務
中      華      民      國  九十      年      八      月    二十八    日
                                      臺灣板橋地方法院刑事第六庭
                                          法  官  彭  全  曄
右正本證明與原本無異。
如不服本判決，應於判決送達後十日內，向本院提出上訴狀。
                                          書記官  梁  宜  庭
中      華      民      國    九十      年      九      月      三      日
附錄本案論罪科刑法條全文：
毒品危害防制條例第十條：
施用第一級毒品者，處六月以上五年以下有期徒刑。
施用第二級毒品者，處三年以下有期徒刑。


司法院資訊處製作；財團法人民間司法改革基金會備份。
